【裁判字號】    96,簡上,299
【裁判日期】    970822
【裁判案由】    返還押金等
【裁判全文】
臺灣臺北地方法院民事判決             96年度簡上字第299號
上  訴  人    統一超商股份有限公司
法定代理人    乙○○
訴訟代理人    蘇衍維律師
被  上訴人    甲○○
              丙○○
上列二人共同
訴訟代理人    蔡文燦律師
複代理人      揚一帆律師
              趙立偉律師
上列當事人間返還押金等事件，上訴人對於中華民國96年4月30
日本院台北簡易庭96年度北簡字第14537號第一審判決提起上訴
，經本院於97年8月8日言詞辯論終結，判決如下：
    主      文
上訴駁回。
第二審訴訟費用由上訴人負擔。
    事實及理由
壹、上訴人起訴主張：
    伊向被上訴人承租桃園縣大園鄉○○村○○路○段473號1樓
    房屋（下稱系爭房屋），作為門市營業之用，租賃期限自民
    國95年9月1日起至103年8月31日。伊並繳付給被上訴人押租
    金新台幣（以下同）11萬6,000元。嗣伊於95年8月8日經被
    上訴人同意後於系爭房屋進行施工，惟桃園縣大園鄉公所以
    95 年8月16日大鄉建字第336號違章建築查報單、及桃園縣
    政府以95年8月22日府工違字第095024279 9號函認系爭房屋
    為違章建築而擬拆除。依民法第423條規定，出租人有以合
    於所約定使用、收益之租賃物，交付承租人之義務，且依違
    章建築處理辦法第5條之規定，應於30日內補辦申請執照手
    續，而被上訴人卻未提出任何申請。伊乃依兩造簽訂之房屋
    租賃契約（下稱系爭租約）第7條第2項規定，終止租賃契約
    並請求被上訴人賠償伊裝潢損失150萬元且已於95年11月20
    日以郵局存證信函通知被上訴人終止租約，故被上訴人應給
    付伊裝潢損失150萬元、與押租金11萬6,000元，合計161萬
    6,000元，及均自95年11月21日（被上訴人收受存證信函之
    日）起至清償日止，按週年利率5%計算之利息。再依系爭租
    約第3條第3款約定，於租約終止時被上訴人即應將押金11萬
    6,000元返還予伊，如拖延返還押金，被上訴人應賠償伊每
    日按押金總額1%計算之違約金，經計算被上訴人每日應支付
    之違約金為積欠押金總額11萬6,000元之1%即為1,160元。爰
    求為判命被上訴人應給付上訢人161萬6,000元及自95年11月
    21日起算之法定利息，並自95年11月21日起至清償日止，按
    日給付上訴人1,160元等語。
貳、被上訴人則以：
    系爭租約之標的物即系爭房屋為伊供停車場使用之鐵皮地上
    物，因上訴人之要求，伊乃於95年8月8日將上開鐵皮地上物
    交付上訴人使用。依標的物之外觀及租賃契約書第1條之記
    載，可知上訴人所承租者為系爭土地及其地上附著物，且上
    訴人於承租時即已明知地上附著物屬違章建築。伊既已依約
    交付合於約定之租賃物予上訴人，且迄目前為止亦保持合於
    約定之狀態，自無違民法第423條之規定。上訴人之存證信
    函所指情形，並不符合系爭租約第7條第2項之約定，且不符
    合該條項有關承租人得終止租賃契約之約定，上訴人所為之
    終止意思表示自不發生效力。又上訴人無權請求伊返還押租
    金，伊並無拖延可言，上訴人請求伊給付違約金，顯無理由
    。且若上訴人之主張為有理由，伊亦因兩造租約關係續存而
    得向上訴人請求租金，若認租約已終止，伊亦得向上訴人請
    求相當於租金之不當得利返還請求，並主張於上述範圍內與
    上訴人之請求抵銷之等語置辯。
、原審為上訴人全部敗訴之判決，上訴人提起上訴，聲明：一
    原判決廢棄。二上廢棄部分，被上訴人應給付上訴人161萬
    6,000元及自95年11月21日起至清償日止，按年利率5%計算
    之利息。三被上訴人自95年11月21日起至清償日止應給付上
    訴人每日1,160元計算之違約金。四願供擔保請求宣告假執
    行。被上訴人則聲明：一上訴駁回。二如受不利之判決，願
    供擔保請求免為假執行。
肆、得心證之理由：
  一上訴人起訴主張兩造於95年7月19日就被上訴人所有系爭房
    屋簽訂系爭租約。上訴人於簽訂系爭租約之同時交付押金11
    萬6,000元予被上訴人。上訴人乃於95年8月8日經被上訴人
    同意後於系爭房屋進行施工，惟上訴人於95年8月23日經被
    上訴人通知其接獲桃園縣政府95年8月22日府工違字第
    0950242799號函，指系爭房屋據大園鄉公所查報為違章建築
    而擬拆除。嗣上訴人依系爭租約向被上訴人請求協助排除拆
    除情形未果，遂以存證信函向被上訴人為終止租約之意思表
    示，該函並經被上訴人於95年11月21日收迄等情，業據提出
    系爭租約、押金收據、桃園縣政府函、郵局存證信函及掛號
    收件回執（以上均為影本）等件為證，並為被上訴人所不爭
    執，應堪信為真實。另店面門市係由上訴人負責興建，且上
    訴人於締約時已經知道承租土地上已經有一鐵架違章建築存
    在，復為兩造所不爭執（見本院97年8月8日言詞辯論筆錄）
    ，亦堪認定。
  二本件上訴人主張桃園縣政府通知系爭房屋據大園鄉公所查報
    為違章建築而擬拆除已構成系爭租約第7條第2項之所謂「第
    三人報拆」，被上訴人不協助排除，已構成違約，其自得依
    約定終止系爭租約，請求損害賠償、返還押金及請求未返還
    押金之違約金等語，為被上訴人所否認，並以前詞置辯。故
    本件主要爭執點在於(一)桃園縣政府若未執行拆除系爭房屋，
    是否亦符合系爭租約第7條第2項之約定？(二)倘構成，上訴人
    可否終止系爭租約？(三)若上訴人終止系爭租約合法，被上訴
    人可否主張抵銷？
  三關於桃園縣政府若未執行拆除系爭房屋，是否亦符合系爭租
    約第7條第2項之約定部分：
    (一)上訴人於承租時即已明知系爭房屋係屬違章建築（見本院
      卷第59頁反面），且被上訴人已於95年8月8日將系爭房屋
      交付上訴人管領使用，應認被上訴人已依約交付合於約定
      內容之租賃物予上訴人，自無違民法第423條之規定。是
      上訴人所稱被上訴人未以合於約定之租賃物交付其云云，
      自無可採。
    (二)按系爭租約第7條第2項約定：「本租賃物於租賃期間若有
      第三人對本租賃物出面主張任何權益時，或對乙方（即上
      訴人）提出任何訴訟、報拆、勒索、請求時，甲方（即被
      上訴人）應協助排除之，並為乙方取得繼續經營之合法權
      利，否則應賠償乙方所受之一切損害及所支出之費用。…
      …；若行政司法機關對乙方營業行為為處分或執行程序至
      乙方無法營業，則乙方得終止本租賃契約並請求損害賠償
      ，甲方願賠償乙方裝潢損失第一年壹佰伍拾萬元……。」
      查本件租賃物未遭徵收或拆除，且亦無行政司法機關對承
      租人營業行為為處分或執行程序致上訴人無法營業情事，
      為兩造所不爭執，是上訴人主張已構成系爭租約第7條第2
      項，自屬無據。
  四關於上訴人終止系爭租約部分：
    (一)承前所述，本件既不構成系爭租約第7條第2項關於行政司
      法機關對承租人營業行為為處分或執行程序致上訴人無法
      營業情事之事由，上訴人自不得依該事由主張終止系爭租
      約。
    (二)又縱認系爭租約第7條第2項所謂第三人報拆，包括桃園縣
      大園鄉公所，然既未影響上訴人繼續營業，依上開約定，
      被上訴人並無協助排除之義務，則被上訴人自無違反系爭
      租約第7條第2項之約定，上訴人仍不能據此主張終止系爭
      租約。
  五綜上，上訴人主張依桃園縣大園鄉公所前揭函文，已構成系
    爭租約第7條第2項所謂第三人報拆，被上訴人不協助排除，
    已構成違約等語，並不足採。被上訴人所辯其無違反系爭租
    約第7條第2項之約定，上訴人自不能據此主張終止系爭租約
    等語，為可採信。
  六從而，上訴人依系爭租約請求被上訴人給付裝潢損失150萬
    元與押租金11萬6,000元，合計161萬6,000元及其利息，並
    請求被上訴人賠償其每日按押金總額11萬6,000元之1%計算
    之違約金，均為無理由。原審為上訴人敗訴之判決，並駁回
    其假執行之聲請，核無違誤。上訴意旨指摘原判決不當，求
    予廢棄改判，為無理由，應予駁回。
伍、本件為判決基礎之事證已臻明確，兩造所為之其他主張、陳
    述並所提之證據，經審酌後，認均與本件之結論無礙，不再
    一一論述，併予敘明。
陸、據上論結，本件上訴為無理由，依民事訴訟法第436條之1第
    3項、第449條第1項、第78條，判決如主文。
中    華    民    國    97    年    8    月    22    日
                民事第六庭    審判長法  官  張競文
                                    法  官  楊晉佳
                                    法  官  陳文正
以上正本係照原本作成。
本判決得上訴。
中    華    民    國    97    年    8    月    22    日
                                    書記官  戴伯勳


司法院資訊處製作；財團法人民間司法改革基金會備份。
